【裁判字號】    99,易,2105
【裁判日期】    991230
【裁判案由】    毀棄損壞
【裁判全文】
臺灣高雄地方法院刑事判決              99年度易字第2105號
公  訴  人  臺灣高雄地方法院檢察署檢察官
被      告  施富琮
選任辯護人  張永昌律師
            陳煜昇律師
上列被告因毀損案件，經檢察官提起公訴（99年度偵字第19575
號），本院判決如下：
    主  文
施富琮犯毀損他人物品罪，累犯，處拘役伍拾伍日，如易科罰金
，以新臺幣壹仟元折算壹日。
    事  實
一、施富琮於民國98年4 月2 日因詐欺案件，經臺灣高等法院高
    雄分院以97年度重上更三字第80號判處有期徒刑1 年6 月，
    減為有期徒刑9 月確定，甫於98年8 月10日縮刑期滿執行完
    畢出監。詎料，其猶不知悔改，於99年4 月15日某時許與其
    胞弟施明德電話通話中，僅因不滿施明德於言談時質問伊未
    將渠等母親按期送至醫院進行洗腎療程一事，竟基於損壞他
    人物品之犯意，於翌日上午8 時15分許前往施明德位於高雄
    市○○區○○路243 號住處，以持球棒、鐵條揮擊之方式損
    壞施明德裝設於住處門口之監視器2 支及電鈴對講機（電鈴
    對講機部分，業據告訴人施明德撤回告訴），致生損害於施
    明德，嗣經施明德具狀向臺灣高雄地方法院檢察署提起告訴
    後，始悉上情。
二、案經施明德訴由臺灣高雄地方法院檢察署偵查起訴。
    理  由
壹、證據能力部分：
    按被告以外之人於審判外之陳述，雖不符刑事訴訟法第159
    條之1 至第159 條之4 之規定，而經當事人於審判程序同意
    作為證據，法院審酌該言詞陳述或書面陳述作成時之情況，
    認為適當者，亦得為證據；又當事人、代理人或辯護人於法
    院調查證據時，知有第159 條第1 項不得為證據之情形，而
    未於言詞辯論終結前聲明異議者，視為有前項之同意，刑事
    訴訟法第159 條第1 項、第159 條之5 分別定有明文。查本
    判決所引用之證據，均已依法踐行調查證據程序，且當事人
    於審判程序亦同意作為證據，而經本院審酌證據資料作成時
    之情況，並無違法不當及證明力明顯過低之瑕疵，亦無依法
    應排除其證據能力之情形，認以之作為證據應屬適當，故自
    有證據能力。
貳、有罪部分：
一、訊據被告施富琮固坦承於上揭時、地前往被害人施明德住處
    砸毀門口監視器2 支之事實，惟矢口否認涉有毀損他人物品
    罪犯行，辯稱：施明德住處之監視器係於99年3 月間由伊與
    施明德共同出資裝設，該監視器8 支含周邊設備之全部裝設
    費用共計約新臺幣（下同）47,000元，伊出資金額為20,000
    元，故依出資金額比例計算後，伊當時認為安置於施明德住
    處門口處之2 支監視器應歸伊所有，故主觀上並無損壞他人
    物品之犯意等語，經查：
(一)、被告與被害人施明德為兄弟關係，二人於99年4 月15日就渠
    等母親洗腎問題而於電話中發生爭執，被告隨即於翌日上午
    8 時15分許前往施明德位於高雄市○○區○○路243 號住處
    ，並以持球棒、鐵條揮擊之方式損壞施明德住處門口之監視
    器2 支等情，除經被告供承在案外，業據證人施明德於本院
    審理中證述明確（見本院99年12月21日審判筆錄），復有施
    明德住處監視器錄影畫面翻拍照片39張、監視器修繕估價單
    1 紙可憑（見偵查卷第3 至7 頁，本院卷第114 頁），是上
    開事實，應可認定。
(二)、至被告雖辯稱：施明德住處之監視器係由伊與被害人共同出
    資安設，故依出資比例計算，伊於案發時認為裝設於被害人
    住處門口之監視器2 支歸其所有，其主觀上並無損壞他人物
    品之犯意云云，惟：
  1.按刑法第354 條之毀損罪所指之「他人之物」，係指他人所
    有或與他人共有之物；又未得共有人之同意，將共有之物毀
    壞，亦成立毀損罪（最高法院90年度臺上字第7059號裁判意
    旨參照）。
  2.被害人施明德住處之監視器8 支係於99年3 月8 日安設，其
    安設費用含設備購買費用共計47,400元，均係由施明德出資
    一節，除經證人施明德於審理中到庭證述：我於99年3 月8
    日在自己住處安裝監視器之費用總共47,400元，均由我自己
    出資安裝，款項來源包含我任職單位核發之喪葬補助費及以
    我自己名義投保勞工保險所取得之喪葬補助費等語明確外（
    見本院99年12月21日審判筆錄），復有施明德所提出之監視
    器購買安設費用估價單可佐（見偵查卷第2 頁），是以，被
    告辯稱有共同出資安設監視器云云，是否屬實，已非無疑；
    況且，即令被告所稱共同出資20,000元安設監視器一節為真
    ，則被告至多僅係居於共有人之地位，於未獲其他共有人即
    施明德同意時，其仍無毀損共有物或為其他事實上處分之權
    能，是以，揆諸上開最高法院判決意旨，被告砸毀施明德住
    處門口監視器2 支之行為，核與刑法354 條所規定損壞他人
    物品罪之客觀構成要件該當。
  3.其次，被告雖辯稱：其於犯案時認為所損壞之監視器係屬伊
    所有，故伊主觀上並無毀損他人物品之犯意云云，然參以被
    告於本院審理供承：當時與被害人共同出資安裝監視器時，
    並未與被害人具體約定各部監視器歸屬何人所有等語（見本
    院99年11月23日審判筆錄），憑此應可推斷被告對於其所砸
    毀之監視器非屬自己單獨所有之事實，當有所認識，故就被
    告主觀上認知而言，其於犯案時既已認識該監視器係共同出
    資購買而屬與他人共有之物，而非自己單獨所有，其竟仍加
    以毀損，則其具有毀損他人物品之主觀上犯意，堪以認定，
    其上開所辯，自非足採。
(三)、綜上所述，本件犯罪事實事證明確，被告犯行堪以認定，應
    依法論罪科刑。
二、核被告所為，係犯刑法第354 條之毀損罪。又被告於同一時
    地先後損壞被害人安設於住處門口之監視器2 支，依被告主
    觀上犯意而言，其毀損各個監視器之舉動不過為其毀損行為
    之一部分，且該數舉動於同時同地實施，侵害同一被害人之
    法益，各舉動間之獨立性極為薄弱，依一般社會健全觀念，
    在時間差距上，難以強行分開，為包括一罪之接續犯，僅論
    以一罪（參見最高法院86年臺上字第3295號判例意旨）。又
    被告有如犯罪事實欄所述之犯罪科刑執行完畢情形，有卷附
    臺灣高等法院被告前科紀錄表1 份可參（見本院卷第116 至
    118 頁），其受有期徒刑執行完畢後，於5 年內再犯本件有
    期徒刑以上之罪，為累犯，依法加重其刑；爰審酌被告與被
    害人間為兄弟關係，被告僅因二人間發生口角爭執，即持棍
    棒前往被害人住處砸毀物品，犯後猶飾詞掩飾犯行，毫無悔
    意，且被害人事後就遭被告損壞之監視器2 支進行修繕，共
    計支出修繕費用8,400 元一節，有卷附估價單可憑（見本院
    卷第114 頁），而被告嗣後復未能與被害人達成和解以賠償
    損害，暨兼衡其犯罪動機目的、犯罪手段、智識程度等一切
    情狀，量處如主文所示之刑，並諭知易科罰金之折算標準，
    以示懲儆。
、不另為不受理判決諭知部分：
(一)、公訴意旨另以：被告於上揭時地前往被害人施明德住處時，
    基於同一損壞他人物品之犯意，除砸毀上述被害人住處門口
    之監視器2 支外，復同時以前述持球棒、鐵條揮擊之同一方
    式，接續砸毀被害人施明德安設於住處門口所安設之電鈴對
    講機，因認被告涉有刑法第354條毀損罪嫌。
(二)、按告訴乃論之罪，告訴人於第一審辯論終結前，得撤回其告
    訴；又告訴乃論之罪，其告訴經撤回者，應諭知不受理之判
    決，且得不經言詞辯論為之，刑事訴訟法第238 第1 項、第
    303 條第3 款、第307條分別定有明文。
(三)、經查，告訴人施明德告訴被告損壞其住處門口電鈴對講機部
    分，起訴書認被告涉犯刑法第354 條毀損他人物品罪嫌，依
    同法第357 條，須告訴乃論。惟告訴人於本院審理中業已就
    被告毀損門鈴對講機部分撤回告訴，有本院99年12月21日審
    判筆錄為證（見本院卷第111 頁），則參照前述說明，被告
    所涉此部分之毀損犯行，本應諭知不受理之判決，惟檢察官
    既認為被告基於同一毀損他人物品之犯意，於同一時地以同
    一方式接續損壞相同被害人住處門口之電鈴對講機及前揭所
    述監視器之行為，係屬接續犯，而具實質上一罪關係，爰不
    另為不受理判決之諭知。
據上論斷，應依刑事訴訟法第299 條第1 項前段，刑法第354 條
第47條、第41條第1 項前段，刑法施行法第1 條之1 第1 項、第
2項 前段，判決如主文。
本案經檢察官鄧藤墩到庭執行職務。
中    華    民    國      99    年    12    月   30   日
                  刑事第十八庭  法  官  鄭子文
以上正本證明與原本無異。
如不服本判決應於收受判決後10日內向本院提出上訴書狀，並應
敘述具體理由。其未敘述上訴理由者，應於上訴期間屆滿後20日
內向本院補提理由書(均須按他造當事人之人數附繕本)「切勿逕
送上級法院」。
中    華    民    國      99    年    12    月    30  日
                                書記官  王立山
附錄本案論罪科刑法條：
中華民國刑法第354條
（毀損器物罪）
毀棄、損壞前二條以外之他人之物或致令不堪用，足以生損害於
公眾或他人者，處 2 年以下有期徒刑、拘役或 5 百元以下罰金
。

司法院資訊處製作；財團法人民間司法改革基金會備份。
